【裁判字號】    96,易,3171
【裁判日期】    970131
【裁判案由】    竊盜
【裁判全文】
臺灣板橋地方法院刑事判決              96年度易字第3171號
公  訴  人  臺灣板橋地方法院檢察署檢察官
被      告  甲○○
            丙○○
            丁○○
上列被告等因侵占案件，經檢察官提起公訴（96年度偵字第2055
8 號），本院判決如下：
    主  文
甲○○共同犯如附表編號1 至8 所示之業務侵占罪，各處有期徒
刑伍月；各減為有期徒刑貳月又拾伍日。應執行有期徒刑壹年肆
月。
許澤舟共同犯如附表編號1 、2 、4 、6 、7 所示之業務侵占罪
，各處有期徒刑柒月；各減為有期徒刑參月又拾伍日。應執行有
期徒刑壹年壹月。
丁○○共同犯如附表編號3 、5 、8 所示之業務侵占罪，各處有
期徒刑柒月；各減為有期徒刑參月又拾伍日。應執行有期徒刑捌
月。
    事  實
一、甲○○自民國95年10月初起，受僱於世紀結構股份有限公司
    （下稱世紀公司）擔任世紀公司設在臺北縣泰山鄉○○路10
    0 號南亞科技三廠新建工程（下稱南亞三廠）之工地主任，
    而丙○○、丁○○分別係擇興起重工程有限公司（下稱擇興
    公司）、力達起重工程有限公司（下稱力達公司）之吊車司
    機，均是擇興公司及力達公司派至南亞三廠負責吊運之吊車
    司機。詎甲○○趁其管理南亞三廠工地之便而萌生歹念，分
    別與許澤舟及丁○○共同基於意圖為自己不法所有之犯意聯
    絡（附表編號1 、2 、4 、6 、7 部分為甲○○與許澤舟，
    附表編號3 、5 、8 為甲○○與丁○○），自95年10月15日
    起至96年1 月15日止，先後8 次趁渠等載運世紀公司向英洲
    工程行所承租之鐵板至英洲工程行或他處工地之際，竟易持
    有為所有之意思，每次均將其中數片鐵板予以侵占入己，得
    手後，均載運至乙○○（其涉犯故買贓物之犯行，另經臺灣
    桃園地方法院以96年度簡字第2185號刑事簡易判決處有期徒
    刑4 月，並減為有期徒刑2 月，且得易科罰金，尚未確定）
    所營址設在桃園縣龜山鄉○○路730 號之1 「鑫櫃資源回收
    場」予以變賣，渠等侵占之鐵板總計26片、變賣得款合計新
    臺幣（下同）397,010 元（詳細變賣之時間、重量、金額、
    行為人等均如附表所示），甲○○將其中款項分予許澤舟及
    丁○○各20,000元，其餘款項則由甲○○供己花用殆盡；嗣
    於96年1 月25日，甲○○對於未被偵查犯罪機關發覺之罪，
    主動至桃園縣政府警察局大園分局草漯派出所向員警坦承犯
    行而接受裁判，始查悉上情。
二、案經世紀公司訴由桃園縣政府警察局大園分局（起訴書誤載
    為大溪分局）報告臺灣桃園地方法院檢察署檢察官呈請臺灣
    高等法院檢察署檢察長核轉臺灣板橋地方法院檢察署檢察官
    偵查起訴。
    理  由
壹、程序方面有關證據能力部分：刑事訴訟法第159 條第1 項雖
    規定，被告以外之人於審判外之言詞或書面陳述，除法律有
    規定外，不得作為證據。惟同法第159 條之5 明定：「被告
    以外之人於審判外之陳述，雖不符前4 條之規定，而經當事
    人於審判程序同意作為證據，法院審酌該言詞陳述或書面陳
    述作成時之情況，認為適當者，亦得為證據。」、「當事人
    、代理人或辯護人於法院調查證據時，知有第159 條第1 項
    不得為證據之情形，而未於言詞辯論終結前聲明異議者，視
    為有前項之同意。」，其立法理由在於傳聞證據未經當事人
    之反對詰問予以核實，乃排斥其證據能力。惟當事人如放棄
    對原供述人之反對詰問權，於審判程序表示同意該等傳聞證
    據可作為證據，此時，法院除認該傳聞證據欠缺適當性外，
    自可承認其證據能力。又當事人、代理人或辯護人於調查證
    據時，知有刑事訴訟法第159 條第1 項不得為證據之情形，
    卻表示「對於證據調查無異議」、「沒有意見」等意思，而
    未於言詞辯論終結前聲明異議者，應視為已有將該等傳聞證
    據採為證據之同意，最高法院93年度臺上字第3533號、94年
    度臺上字第2976號判決亦採同一見解。經查：本案被告甲○○、許澤舟、丁○○及檢察官於本院審判期日，對於下列經
    本院調查之證據方法，均表示對證據能力不爭執，復於審判
    期日就本院一一提示之前揭證據方法於言詞辯論終結前，均
    亦未就所調查之證據主張有刑事訴訟法第159 條第1 項不得
    為證據之情形，是參照上開說明要旨，本案經調查之證據，
    均有證據能力，合先敘明。
貳、實體方面：
一、被告甲○○等人之答辯：
(一)、訊據被告甲○○坦承伊於附表編號1 至8 所示之時間，將告
    訴人世紀公司向英洲工程行所承租之鐵板予以侵占入己，載
    運至證人乙○○所營之鑫櫃資源回收場變賣之事實。
(二)、訊據被告許澤舟固坦承伊係擇興公司之吊車司機，且曾載運
    告訴人世紀公司向英洲工程行所承租之鐵板至工地或歸還予
    英洲工程行之事實，惟矢口否認有何業務侵占之犯行，並辯
    稱：伊從未載運該鐵板至資源回收場及收到甲○○給付的現
    金，且甲○○常叫伊載東西出去賣，惟遭伊拒絕云云置辯。
(三)、訊據被告丁○○固坦承伊係力達公司之吊車司機，且曾接受
    力達公司指派至南亞三廠工地吊運，及於95年12月2 日，依
    照甲○○指示載運鐵板至鑫櫃資源回收場變賣，並當場收受
    甲○○交付現金3,500 元之事實，惟矢口否認有何業務侵占
    之犯行，並辯稱：伊並不知道該鐵板不是告訴人世紀公司的
    ，因伊只在南亞三廠工地吊鐵板移動；且伊僅於95年12月2
    日，在不知情下，聽從甲○○的指示載運鐵板至鑫櫃資源回
    收場1 次云云置辯。
二、經查：
(一)、於附表編號1 至8 所示之時間，被告甲○○將其所持有告訴
    人世紀公司向英洲工程行承租之鐵板，易持有為所有之意思
    ，予以侵占入己，並分別載運至證人乙○○所經營之鑫櫃資
    源回收場變賣，得款供己花用殆盡分之事實，業據被告甲○○迭於警詢、偵訊及本院訊問時坦承不諱，核與告訴代理人
    劉博文於警詢及偵訊時之指訴、證人乙○○於警詢、偵訊及
    本院審理時之證述、以及證人即英洲工程行業務經理尹嘉於
    偵訊時之證述情節大致相符，並有代保管條1 紙及照片2幀
    、租賃契約書1 份、請款單2 紙、證人乙○○於偵查中所提
    出之鐵板數量資料1 紙、鐵板租借憑證影本13張、世紀公司
    南亞三期鐵板出退紀錄1 紙、世紀公司鐵板出退貨單2 本（
    詳見偵查卷第24至25、27至29、54至67、74頁）在卷可稽，
    是被告甲○○上開自白核與事實相符，堪以採信。故上開事
    實，足堪認定屬實。
(二)、又查被告許澤舟與丁○○分別於附表編號1 至8 所示之時間
    ，與被告甲○○共同侵占該鐵板，並予以變賣得款朋分之事
    實，業據證人即同案被告甲○○迭於警詢、偵訊及本院審理
    時具結證述（詳見偵查卷第6 至8 、34至36、68至70頁及本
    院卷第45至50頁）甚明，且前後之證述互核一致；又衡諸被
    告甲○○與被告許澤舟、丁○○並無仇隙怨懟，此據被告許
    澤舟、丁○○供承明確（詳見本院卷第59頁），是被告甲○○應無虛詞構陷被告許澤舟、丁○○之理；並參酌被告丁○○所提出之95年11、12月力達公司派車單1 本，其中被告丁○○於95年12月2 日13時至15時，在世紀公司現場搬運，及
    被告許澤舟所提出之工作表1 份，其中被告許澤舟於95年10
    月15日、11月25日、12月29日均在世紀公司南亞三廠吊運等
    情屬實，是被告許澤舟、丁○○確實分別於附表編號1 至8
    所示之時間，在南亞三廠工地負責吊運無訛，則同案被告甲○○指證被告許澤舟、丁○○分別與其於附表所示之時間，
    載運該鐵板至鑫櫃資源回場變賣，顯非無據，故證人即同案
    被告甲○○前揭證述，堪以採信。另觀諸被告丁○○所提出
    之95年11、12月力達公司派車單1 本，僅記載95年11月20日
    起至12月31日、96年1 月25日，並無95年11月14日及96年1
    月15日，無法採為有利於被告丁○○於95年11月14日及96年
    1 月15日未在南亞三廠吊運之認定。況查被告許澤舟曾至英
    洲工程行載運鐵板至南亞三廠及將南亞三廠之鐵板載運至英
    洲工程行退還乙節，業據被告許澤舟供承明確，核與證人即
    同案被告甲○○前揭證述之情節相符，並有上開鐵板租借憑
    證、世紀公司鐵板出退貨單足證，是被告許澤舟顯然知悉南
    亞三廠之鐵板均係告訴人世紀公司向英洲工程行所租借。又
    衡諸證人即同案被告甲○○業於警詢、偵訊及本院審理時均
    證述：我有告知該鐵板要變賣圖利，變賣後當場給他們錢，
    是為了堵他們的嘴；被告許澤舟、丁○○跟我們公司配合很
    久，他們知道鐵板是英洲工程行的，且退過鐵板給英洲工程
    行；司機的薪水是擇興、力達公司支付，不會由世紀公司再
    給付報酬；我跟他們說這些東西要拿去變賣，再看怎麼分，
    且他們有問我這些不是英洲工程行的嗎？我說這些東西賣後
    可以報假帳；許澤舟嫌過太少，丁○○沒有；95年12月2 日
    我有給丁○○3,500 元，是因為他幫我載到資源回收場，但
    該派車單上的3,500 元不是我寫的；合作的吊車司機有7 位
    ，我當工地主任時先認識許澤舟及丁○○，跟他們比較熟等
    語（詳見偵查卷第7 、34、48至49頁、本院卷第48至50頁）
    明確，以及證人乙○○迭於偵訊及本院審理時具結證述：每
    次載運很多片，只下其中一部分，其他載走；看過吊車上有
    寫力達，且把車號抄下來；吊車載到資源回收場，都是吊比
    較差的鐵板下來，每次約2 、3 片，最多1 次是6 片，是司
    機把比較差的鐵板吊下來變賣，因司機會把鐵板吊下來，留
    下比較差的，比較好的鐵板又吊上車，這段期間我跟甲○○
    在櫃檯，因為車子進資源回收場會先過磅，過完磅後司機才
    下貨，等確定要變賣的鐵板後，再過磅就可以知道賣的鐵板
    重量等語（詳見偵查卷第34至36頁、本院卷第52至53頁）甚
    明，是茍被告丁○○係於不知情下載運鐵板至鑫櫃資源回收
    場變賣者，何以其收受被告甲○○所交付之3,500 元？且於
    該派車單上何以僅記載該筆金額，卻無客戶簽章即被告甲○○之簽章？此均核與其工作薪資的領取及力達公司運費請領
    之程序均不符，顯見被告丁○○載運鐵板至鑫櫃資源回收場
    時，業已知悉該鐵板係被告甲○○未得告訴人世紀公司同意
    而予以變賣。故被告許澤舟及丁○○前開辯解，均屬事後卸
    責之詞，自不足採信。則被告許澤舟與丁○○分別於附表編
    號1 至8 所示之時間，與被告甲○○共同將該鐵板予以侵占
    入己，並變賣得款朋分之事實，堪以認定無疑。
(三)、綜上所述，本案事證已臻明確，被告甲○○等3 人之犯行明
    確，足堪認定，均應予依法論科。
三、論罪科刑部分：
(一)、論罪部分：
１、就附表編號1 至8 所示，核被告甲○○、許澤舟、丁○○所
    為，均係犯刑法第336 條第2 項之業務侵占罪。
２、至起訴書認被告甲○○等人竊取該鐵板予以變賣，均係犯刑
    法第320 條第1 項之竊盜罪嫌云云，然經公訴人當庭更正犯
    罪事實「竊盜」為「業務侵占」，及應適用法條「刑法第32
    0 條第1 項之竊盜罪嫌」為「刑法第336 條第2 項之業務侵
    占罪嫌」，此有本院96年12月13日準備程序筆錄1 份（詳見
    本院卷第21頁）在卷足證，附此敘明。
３、又被告甲○○與被告許澤舟就附表編號1 、2 、4 、6 、7
    部分，及被告甲○○與被告丁○○就附表編號3 、5 、8 部
    分，分別有犯意聯絡及行為分擔，均為共同正犯。
４、另被告甲○○等人所犯上開數次業務侵占罪間，均犯意各別
    ，行為互殊，各應予分論併罰。
５、再查被告甲○○於附表編號1 至8 所示之犯罪未被偵查犯罪
    機關發覺前，主動向員警坦承犯行而接受裁判乙節，業據被
    告甲○○供述明確，爰依刑法第62條前段之規定，各減輕其
    刑。
(二)、科刑部分：
１、爰審酌被告甲○○、許澤舟、丁○○利用職務之便，分次侵
    占如附表所示之鐵板，渠等犯罪之動機、目的、手段實屬可
    議，對告訴人所生之危害非輕，且迄今尚未與告訴人世紀公
    司和解、賠償其所受之損失，兼衡渠等素行尚可，此有臺灣
    高等法院被告前案紀錄表3 份在卷可證，及渠等參與及分工
    之情狀，以及被告許澤舟、丁○○犯後否認犯行之態度非佳
    ，被告甲○○犯後坦承之態度尚可等一切情狀，分別量處如
    主文所示之刑，以資懲儆。
２、末查被告甲○○、許澤舟及丁○○就本件多次業務侵占之犯
    罪時間均為96年4 月24日以前，均合於中華民國96年罪犯減
    刑條例第2 條第1 項第3 款之減刑條件，各應減其宣告刑二
    分之一，且就該減刑後宣告刑定應執行之刑，如主文所示。
據上論斷，應依刑事訴訟法第299 條第1 項前段，刑法第28條、
第336 條第2 項、第62條前段、第51條第5 款，刑法施行法第1
條之1 第1 項、第2 項前段，中華民國96年罪犯減刑條例第2 條
第1 項第3 款、第7 條、第10條第1 項，判決如主文。
本案經檢察官彭聖斐到庭執行職務。
中    華    民    國    97    年    1     月    31    日
                  刑事第六庭審判長法  官  高文淵
                                  法  官  林鈺琅
                                  法  官  饒金鳳
以上正本證明與原本無異。
如不服本判決，應於判決送達後10日內，向本院提出上訴書狀，
且上訴書狀應敘述具體理由，而上訴書狀未敘述上訴理由者，應
於上訴期間（即自收受判決書之翌日起算10日）屆滿後20日內補
提理由書。
                                  書記官  王春森
中    華    民    國    97    年    1     月    31    日
附錄本案論罪科刑法條全文：
中華民國刑法第336 條第2 項：
對於業務上所持有之物，犯前條第1 項之罪者，處6 月以上、5
年以下有期徒刑，得併科3,000元以下罰金。
附表：被告甲○○、許澤舟及丁○○變賣鐵板之明細
┌──┬──────┬─────┬─────┬─────┬───────┐
│編號│時    間    │重      量│單      價│總      額│行    為    人│
│    │            │ （公斤） │（新臺幣）│（新臺幣）│              │
├──┼──────┼─────┼─────┼─────┼───────┤
│ 1  │95年10月15日│2,850 公斤│8 元      │22,800元  │甲○○與許澤舟│
├──┼──────┼─────┼─────┼─────┼───────┤
│ 2  │95年10月21日│3,750 公斤│8 元      │30,000元  │甲○○與許澤舟│
├──┼──────┼─────┼─────┼─────┼───────┤
│ 3  │95年11月14日│3,300 公斤│8 元      │26,400元  │甲○○與丁○○│
├──┼──────┼─────┼─────┼─────┼───────┤
│ 4  │95年11月25日│8,800 公斤│8 元      │72,160元  │甲○○與許澤舟│
├──┼──────┼─────┼─────┼─────┼───────┤
│ 5  │95年12月2日 │13,000公斤│8.2 元    │129,200 元│甲○○與丁○○│
├──┼──────┼─────┼─────┼─────┼───────┤
│ 6  │95年12月21日│6,105 公斤│8 元      │49,000元  │甲○○與許澤舟│
├──┼──────┼─────┼─────┼─────┼───────┤
│ 7  │95年12月29日│6,705 公斤│8 元      │53,640元  │甲○○與許澤舟│
├──┼──────┼─────┼─────┼─────┼───────┤
│ 8  │96年1 月15日│1,625 公斤│8.5 元    │13,810元  │甲○○與丁○○│
├──┼──────┼─────┼─────┼─────┼───────┤
│合計│            │46,135公斤│          │397,010 元│              │
│    │            │（總計26片│          │          │              │
│    │            │）        │          │          │              │
└──┴──────┴─────┴─────┴─────┴───────┘


司法院資訊處製作；財團法人民間司法改革基金會備份。
